臺灣板橋地方法院刑事判決             100年度易字第2047號
公  訴  人  臺灣板橋地方法院檢察署檢察官
被      告  蔡佳緯
上列被告因侵占案件，經檢察官提起公訴（100 年度偵緝字第11
74號），因被告於本院準備程序中就被訴事實為有罪之陳述，本
院合議庭裁定改由受命法官獨任進行簡式審判程序，並判決如下
：
    主  文
蔡佳緯犯業務侵占罪，處有期徒刑陸月，如易科罰金，以新臺幣
壹仟元折算壹日。緩刑貳年，緩刑期間另應依附表所示之給付方
式給付如附表所示之金額。
    事  實
一、蔡佳緯於民國98年6 月25日，與址設新北市新店區（臺北縣
    已於99年12月25日改制為新北市，原轄下鄉鎮市均改制為區
    ○○○路三段35-4號之翔太交通有限公司（下稱翔太公司）
    簽立參與經營契約，除以附條件買賣方式向翔太公司價購車
    號449-YK號營業小客車外，蔡佳緯另藉靠行方式受翔太公司
    所僱，取得號牌營業之收益，並在車款全數清償之前，於業
    務上持有仍歸翔太公司所有之前開汽車，用以載運搭車乘客
    收取資費繳付分期本息，竟為自己不法所有之意圖，基於業
    務侵占之易持有為所有犯意，於98年7 月30日，將該車連同
    牌照持向址設臺北市○○區○○路50巷20號2 樓之艋舺當鋪
    人員質押借貸。嗣因蔡佳緯未再如期繳納分期款項，經翔太
    公司聯繫未果始陸續查悉上情。
二、案經翔太公司訴由臺灣板橋地方法院檢察署檢察官偵查起訴
    。
    理  由
一、本案被告蔡佳緯所犯係死刑、無期徒刑、最輕本刑為三年以
    上有期徒刑以外之罪，且非高等法院管轄之第一審案件，其
    於準備程序中就被訴事實為有罪之陳述，經本院告知簡式審
    判程序之旨，並聽取公訴人、被告之意見後，經合議庭裁定
    由受命法官獨任進行簡式審判程序，合先敘明。
二、上開事實業據被告於本院準備程序與審理中坦承不諱，核與
    告訴人翔太公司之歷次指陳情節幾相符合，復有告訴人整理
    帳卡、存證信函、臺北市計程車客運業駕駛人自備車輛參與
    經營契約書、艋舺當鋪當票影本等資料，及典當資料查詢作
    業結果存卷可查，堪認被告前開出於任意性之自白與事實並
    無出入，足為認事之所憑，綜上所述，本案事證已臻明確，
    被告犯行當可認定，應予依法論科。
三、按侵占業務上持有物之罪，以其所侵占之他人所有係因執行
    業務而持有為構成要件，若非因執行業務而基於其他委任關
    係持有他人所有物，即與該罪構成要件不符，祇能以普通侵
    占論科（參見最高法院23年上字第1620號判例），本案被告
    係基於靠行關係而持有告訴人所有之上開汽車、牌照，資為
    其駕駛計程車以賺取車資之依據，固須自負盈虧，但仍受告
    訴人一定程度之營業指示，是被告主要而言即便是為己利益
    ，惟既難全然免除其基於內部約定使用前開物品，而為告訴
    人予以相當僱傭監督之業務持有性質，被告於藉此法取得載
    客收費權利，告訴人並憑以擴展公司事業之同時，雙方自已
    構成業務從屬之關係無疑，是被告於靠行期間就歸屬告訴人
    所有之上述物品，擅立居所有人地位，恣意將之典當他人予
    以侵占，核其所為，係犯刑法第336 條第2 項之業務侵占罪
    。
四、爰審酌被告素行尚佳，惟貪圖私利而侵占業務上所持有之告
    訴人汽車、牌照，兼衡被告之品行、智識程度、生活狀況、
    犯罪之動機、目的、手段，及尚能坦認犯行之犯罪後態度等
    一切情狀，量處如主文所示之刑，併諭知易科罰金之折算標
    準，以資懲儆。另審酌被告未曾因故意犯罪受有期徒刑以上
    刑之宣告，有臺灣高等法院被告前案紀錄表1 份在卷可查，
    因一時失慮，貪圖不法所得，致罹刑典，惟犯後終能坦承犯
    行，且業與告訴人達成和解，有本院100 年度附民字第471
    號和解筆錄存卷可稽，本院認被告經此次科刑教訓後，應已
    知警惕而無再犯之虞，前開對其宣告之刑，以暫不執行為適
    當，爰依刑法第74條第1 項第1 款之規定，併予宣告緩刑期
    間2 年，以啟自新。又被告既與告訴人達成願履行如附表所
    示方式以為賠償條件之上述和解共識，故本院認在被告原有
    之緩刑宣告外，另斟酌情形，命被告向告訴人支付相當數額
    之賠償金，藉以填補告訴人所受損害，應屬妥當，並更能保
    障告訴人之求償權利，免使被告存有僥倖之心，未能完全正
    視己非，以為徹底反省，爰依刑法第74條第2 項第3 款之規
    定，併於被告緩刑期間內，對其課予須遵循與告訴人確認之
    上述和解方式，以附表所示分期方法付款賠償之義務，藉達
    啟發被告自新之緩刑目的。
據上論斷，應依刑事訴訟法第273 條之1 第1 項、第299 條第1
項前段，刑法第336 條第2 項、第41條第1 項前段、第74條第1
項第1 款、第2 項第3 款，刑法施行法第1 條之1 第1 項、第2
項前段，判決如主文。
本案經檢察官楊翰濤到庭執行職務。
中    華    民    國   100    年    8     月    19    日
                  刑事第五庭  法  官  盧軍傑
上列正本證明與原本無異。
如不服本判決，應於判決送達後10日內敘明上訴理由，向本院提
出上訴狀 (應附繕本) ，上訴於臺灣高等法院。其未敘述上訴理
由者，應於上訴期間屆滿後20日內向本院補提理由書「切勿逕送
上級法院」。
                              書記官  周玉茹
中    華    民    國   100    年    8     月    19    日
附錄本案論罪科刑法條全文：
中華民國刑法第336條
對於公務上或因公益所持有之物，犯前條第一項之罪者，處1 年
以上7 年以下有期徒刑，得併科5 千元以下罰金。
對於業務上所持有之物，犯前條第一項之罪者，處6 月以上5 年
以下有期徒刑，得併科3 千元以下罰金。
前二項之未遂犯罰之。
附表：
┌────────────────────────────────────┐
│附表：                                                                  │
├──────┬─────────┬───────────────────┤
│給付對象    │給付金額          │給付方式                              │
├──────┼─────────┼───────────────────┤
│告訴人      │ 18萬元           │被告應自行前往告訴人設址處支付各期賠償│
│            │                  │金額，於100 年10月5 日起至101 年9 月5 │
│            │                  │日止，分12期，於每月5 日各給付1 萬5 千│
│            │                  │元，至全部金額清償完畢，如有一期不履行│
│            │                  │，視為全部到期。                      │
└──────┴─────────┴───────────────────┘